臺北高等行政法院判決　　　　　　　　　　　　　　　九十年度訴字第五二○三號
　　　　　　　　　　　　　　　.
　　原　　　告　甲○○
　　訴訟代理人　丙○○
　　被　　　告　經濟部智慧財產局
　　代　表　人　陳明邦（局長）
　　訴訟代理人　乙○○
右當事人間因服務標章事件，原告不服經濟部中華民國九十年六月二十二日經（九○
）訴字第○九○○六三一三八八○號訴願決定，提起行政訴訟。本院判決如左：
    主  文
原告之訴駁回。
訴訟費用由原告負擔。
    事  實
緣原告前於民國（以下同）八十九年一月十七日以「大家發及圖」服務標章（以下簡
稱系爭標章，如附圖一），指定使用於商標法施行細則第四十九條所定商品及服務分
類表第四十二類之冷熱飲料店、飲食店、小吃店、冰果店、茶室、餐廳、咖啡廳、啤
酒屋等服務，向被告申請註冊，經被告審查，認本件服務標章圖樣上之「大家發」，
與據以核駁之註冊第一三三九九一號「大家旺」服務標章（以下簡稱據以核駁標章，
如附圖二）之中文觀念近似，復均指定使用於同一或類似服務，應不准註冊，以九十
年三月十九日服務標章核駁第二八八○六號審定書予以核駁之處分。原告不服，主張
二服務標章不近似，提起訴願，遭駁回後，遂向本院提起行政訴訟。茲摘敘兩造之訴
辯意旨如左：
甲、原告方面：
一、聲明：求為判決
１、訴願決定及原處分均撤銷。
２、訴訟費用由被告負擔。
二、陳述：
１、「二人以上於同一商品或類似商品以相同或近似之商標，各別申請註冊時，應准
    最先申請者註冊。」固為商標法第三十六條所明定。然其必要之條件係指相同或
    近似之兩商標而言，方有此法條之適用。按商標之是否近似，應總括其全部以隔
    離的觀察，認定其有無混同或誤認之虞以為斷（參前行政法院【現改制為最高行
    政法院】二十六年度判字第四十八號判例）。今查原告所申請之「大家發及圖」
    係由「大家發」中文三字及一形同太陽圖形所構成，而據以核駁之註冊第一三三
    九九一號「大家旺」服務標章為單純的中文字所構成，兩標章分別顯然，依一般
    人施以普通之注意，根本上無混同誤認之虞。
２、又查被告於原處分書中第二頁第二項已書明，原告所舉註冊第一九四八二號「大
    家好及圖」服務標章與註冊第九九二八八號「大家族及圖」服務標章併存案例，
    業經原處分認定為分別顯然之商標，換言之，「大家」中文兩字已不屬商標近似
    之範疇。本件系爭標章及據以核駁標章，其所爭議僅在於「發」與「旺」之觀念
    於一般人施以普通之注意是否會造成混同誤認之虞而言，如今台灣教育之普遍，
    在一般人均知道「發」與「旺」在觀念上的區別及用法以及含意的不同，「發」
    字乃指事業或錢財的「發達」之意，而「旺」字乃指「所有動物的增加」；一為
    財貨的增進，一為動物的興旺。兩者若施以普通之注意，絕不會產生混同或誤認
    之虞。被告及訴願決定機關忽略了台灣教育的普及及國民認知的能力，竟然認為
    「發」與「旺」為觀念近似，其認事用法諸多違誤。
３、綜上所述，足證原處分及訴願決定均未能查明事實，其認事用法諸多違誤，自難
    令原告甘服，為此請判決如原告訴之聲明。
乙、被告方面：
一、聲明：求為判決如主文所示。
二、陳述：
１、按「二人以上於同一服務或類似服務以相同或近似之服務標章，各別申請註冊時
    ，應准最先申請者註冊。」為商標法第七十七條準用同法第三十六條前段所規定
    。又服務標章近似與否，應以具有普通知識、經驗之一般消費者於消費時施以普
    通所用之注意，有無混同誤認之虞判斷之，同法施行細則第五十條準用同細則第
    十五條第一項定有明文。
２、本件原告申請註冊之「大家發及圖」服務標章圖樣上之「大家發」，與據以核駁
    申請在先之註冊第一三三九九一號「大家旺」服務標章之中文觀念近似，異時異
    地隔離觀察，有致一般消費者產生混同誤認之虞，二者應屬近似之服務標章；復
    均指定使用於冷熱飲料店、飲食店、小吃店、冰果店、茶室、餐廳等同一或類似
    服務；且本件系爭標章之申請日期八十九年一月十七日，較據以核駁標章之申請
    日期八十九年一月四日為晚，自不得准予註冊。另原告所舉註冊第一九四八二號
    「大家好及圖」服務標章與註冊第九九二八八號「大家族及圖」服務標章併存案
    例，經查二者均為中文與圖形之組合，且後者之中文已圖形化，二者分別顯然，
    核與本件案情有間，尚難執為本件標章應准予註冊之論據。是被告依法核駁其註
    冊之申請，並無不合，請判決如被告答辯之聲明。
    理  由
一、按二人以上於同一服務或類似服務以相同或近似之服務標章，各別申請註冊，應
    准最先申請者註冊，為商標法第七十七條準用第三十六條前段所規定。又服務標
    章是否近似，應以具有普通知識、經驗之一般消費者於消費時施以普通所用之注
    意，有無混同誤認之虞判斷之，同法施行細則第五十條準用第十五條第一項亦有
    明文。
二、查本件原告申請註冊之「大家發及圖」服務標章圖樣上之「大家發」，與據以核
    駁申請在先之註冊第一三三九九一號「大家旺」服務標章之中文觀念近似，異時
    異地隔離觀察，易使一般消費者產生混同誤認之虞，應屬近似之服務標章；且復
    均指定使用於商標法施行細則第四十九條第四十二類冷熱飲料店、飲食店、小吃
    店、冰果店、茶室、餐廳等同一或類似服務；又本件服務標章之申請日期八十九
    年一月十七日較據以核駁服務標章之申請日期八十九年一月四日為晚，自不得申
    請註冊。至原告訴稱「發」乃指事業或錢財的「發達」之意，而「旺」字乃指「
    所有動物的增加」；一為財貨的增進，一為動物的興旺。兩者若施以普通之注意
    ，絕不會產生混同或誤認之虞云云，惟「發」與「旺」二字中文觀念近似，異時
    異地隔離觀察，易使一般消費者產生混同誤認之虞，應屬近似之服務標章；另原
    告所舉註冊第一九四八二號「大家好及圖」服務標章與註冊第九九二八八號「大
    家族及圖」服務標章併存案例，惟查該二服務標章均為中文與圖形之組合，且後
    者之中文已圖形化，二者分別顯然，核與本件系爭標章與據以核駁標章中文觀念
    近似之案情有間，尚難執為本件標章應准予註冊之論據。
三、綜上所述，原告主張系爭標章與據以核駁標章分別顯然，一般人施以普通之注意
    ，無混同誤認之虞，二者不近似云云，顯不足採。從而，被告所為核駁處分，揆
    諸首揭規定，並無違誤，訴願決定予以維持，亦無不合。原告徒執前詞，訴請撤
    銷訴願決定及原處分，為無理由，應予駁回。
四、兩造其餘攻擊防禦方法與本件判決結果不生影響，故不逐一論述，併此敘明。
據上論結，本件原告之訴為無理由，爰依行政訴訟法第九十八條第三項前段判決如主
文。
中　　華　　民　　國　　　九十一　　　年　　　七　　　月　　　十七　　　日
　　　　　　　　　　　　　　　臺 北 高 等 行 政 法 院  第 二 庭
            　　                    審 判 長 法    官  徐 瑞 晃
                                             法    官  李 得 灶
                                             法    官　吳 慧 娟
右為正本係照原本作成。
如不服本判決，應於送達後二十日內，向本院提出上訴狀並表明上訴理由，如於本判
決宣示後送達前提起上訴者，應於判決送達後二十日內補提上訴理由書（須按他造人
數附繕本）。
中　　　華　　　民　　　國　　九十一　　年　　　七　　　月　　 十七 　　日
            　　　　　　　　　　　　　　     書 記 官  林 玉 卿
